【裁判字號】    88,訴,1110
【裁判日期】    891006
【裁判案由】    違反槍砲彈藥刀械管制條例等
【裁判全文】
臺灣桃園地方法院刑事判決                        八十八年度訴字第一一一號
    公訴人  台灣桃園地方法院檢察署檢察官
    被  告  丙○○
    指定辯護人  本院公設辯護人  乙○○
右列被告因違反毒品危害防制條例案件，經檢察官提起公訴（八十七年度偵字第一八
九０四號），本院判決如左：
        主  文
丙○○未經許可，無故持有其他可發射子彈具有殺傷力之改造玩具手槍，累犯，處有
期徒刑貳年，併科罰金新台幣拾伍萬元，罰金部分如易服勞役，以銀元佰元即新台
幣玖佰元折算壹日。扣案之仿轉輪改造玩具手槍壹把（槍枝管制編號0000000
000號）、０．三吋制式卡賓槍子彈壹顆、０．二二吋制式手槍子彈拾伍顆、０．
二二吋制式手槍子彈拾柒顆、改造玩具手槍子彈貳顆，均沒收。
被訴意圖販賣而持有第二級毒品部分免訴。
        事  實
一、丙○○曾於民國八十一年間因竊盜案件，經本院於八十一年五月二十八日判處有
    期徒刑一年，嗣經台灣高等法院於同年十二月二十三日駁回上訴確定，於八十四
    年二月二日縮刑執行完畢。詎不知悔改，未經中央主管機管之許可，於八十七年
    十二月十七日十九時，在桃園縣中壢市中壢火車站前對面之「萬國遊樂場」內，
    以新台幣（下同）五萬元之代價，向年籍不詳綽號「阿海」之成年男子，購買具
    殺傷力之仿轉輪改造玩具手槍一把（槍枝管制編號0000000000號）、
    ０．三吋制式卡賓槍子彈一顆、０．二二吋制式手槍子彈十五顆、０．二二吋制
    式手槍子彈十七顆、改造玩具手槍子彈三顆（送鑑定時試射一顆），其即未經許
    可而無故持有上開槍彈。嗣於八十七年十二月二十日凌晨三時十分許，丙○○因
    駕駛車號ＪＶ─三五一一號自用小客車，行經桃園縣桃園市○○路七０二號前發
    生車禍而為警查獲，並扣得上開改造玩具手槍一把（槍枝管制編號000000
    0000號）、０．三吋制式卡賓槍子彈一顆、０．二二吋制式手槍子彈十五顆
    、０．二二吋制式手槍子彈十七顆、改造玩具手槍子彈三顆（送鑑定時試射一顆
    ）。
二、案經桃園縣警察局桃園分局報請台灣桃園地方法院檢察署檢察官偵查起訴。
        理  由
壹、有罪部分：
一、訊據被告丙○○對於持有右揭槍彈之事實坦承不諱，並有扣案之改造玩具手槍一
    把（槍枝管制編號0000000000號）、０．三吋制式卡賓槍子彈一顆、
    ０．二二吋制式手槍子彈十五顆、０．二二吋制式手槍子彈十七顆、改造玩具手
    槍子彈三顆（送鑑定時試射一顆）在卷足憑，而上開扣案之槍彈經送內政部警政
    署刑事警察局鑑驗結果，認分別屬制式子彈，及改造之槍、彈，且均具有殺傷力
    ，此有內政部警政署刑事警察局八十八年一月十一日刑鑑字第一０一二二一號鑑
    驗通知書一紙在卷可証。雖辯稱：係綽號「阿海」之男子名因販賣於伊之毒品史
    安非他命數量不夠，所以才將上揭槍彈抵押於伊，俟補足後再取回云云。惟查，
    右揭事實業據被告於警訊及偵查中供承不諱，參以既與「阿海」事先約定購買毒
    品安非他命之數量，「阿海」豈有攜帶數量不足之理？縱然攜帶之毒品數量不足
    ，亦係減少給付之金額，豈有抵押槍、彈之理？又寄藏與持有，均係將物置於自
    己實力支配之下，僅寄藏必先有他人之持有行為，而後始為之受寄代藏而已，故
    縱然所辯成立，亦僅犯罪方式是持有或寄藏槍彈之區分，無解其罪責，故被告所
    辯委不足採，證人甲○○附和其詞，亦不採。本案事證明確，被告犯行堪以認定
    ，應予依法論科。
二、核被告所為，係犯槍砲彈藥刀械管制條例第十一條第四項非法持有其他可發射子
    彈具有殺傷力之改造玩具手槍罪、第十二條第四項非法持有子彈罪。而被告所犯
    上開所為之持有改造槍彈，乃係以一行為同時觸犯之，為想像競合犯，應依刑法
    第五十五條之規定，從一較重之持有其他可發射子彈具有殺傷力之改造玩具手槍
    罪處斷。按持有制式子彈係犯同條例第十二條第四項非法持有子彈罪，並非同條
    例第七條第四項之非法持有彈藥罪，公訴人認係犯同條例第七條第四項之罪，應
    係誤會，起訴法條應予變更，附此敘明。又查被告曾於八十一年間因竊盜案件，
    經本院於八十一年五月二十八日判處有期徒刑一年，嗣經台灣高等法院於同年十
    二月二十三日駁回上訴確定，於八十四年二月二日縮刑執行完畢，此有臺灣桃園
    地方法院檢察署刑案資料查註紀錄表一紙在卷可按，其於五年以內再犯本件有期
    徒刑以上之刑之本罪，為累犯，均應依法加重其刑。爰審酌爰審酌被告犯罪之動
    機、目的、手段、品行、智識程度，未經許可持有改造槍彈、及制式子彈，對於
    社會治安及他人所生之危害，及被告犯罪後態度等一切情狀，量處如主文所示之
    刑，罰金部分併諭知易服勞役之折算標準。另被告並未持該改造槍彈、及制式子
    彈犯罪，其犯罪情節與嚴重職業性犯罪及欠缺正確工作觀念或無正常工作因而犯
    罪者，相去甚遠，參以保安處分係對受處分人將來之危險性所為之處置，以達教
    化與治療之目的，為刑罰之補充制度，要在維持行為責任之刑罰原則下，為強化
    其協助行為人在社會化之功能，以及改善行為人潛在之危險性格，故審酌被告經
    科處本案之徒刑後，當知所警惕，並斟酌被告行為之嚴重性、所表現之危險性，
    及對於被告未來行為之期待性相當，認被告前開犯行，本院認尚無預防矯治其社
    會危險性之必要性，爰不依槍砲彈藥刀械管制條例第十九條第一項之規定，令入
    勞動場所強制工作。
三、扣案之仿轉輪改造玩具手槍一把（槍枝管制編號0000000000號）、０
    ．三吋制式卡賓槍子彈一顆、０．二二吋制式手槍子彈十五顆、０．二二吋制式
    手槍子彈十七顆、改造玩具手槍子彈二顆係違禁物，爰依刑法第三十八條第一項
    第一款宣告沒收。另因送鑑定試射耗損之子彈一顆，既已滅失，自無庸併予宣告
    沒收，附此敘明。
四、公訴意旨另以：被告丙○○於前述時地未經許可無故持有具殺傷力之仿貝瑞塔半
    自動手槍改造玩具手槍一把（含彈匣，槍枝管制編號0000000000號）
    ，而為警查獲等語，惟按槍砲彈藥刀械管制條例第十條第三項之罪以行為人未經
    許可、無故持有之槍枝可發射子彈並具殺傷力為其構成要件，而核諸上開條例第
    一條所揭示之維護社會安全、保障人民生命財產安全立法目的，並參酌槍枝乃彈
    頭之投射工具之本質以觀，上開所謂可發射子彈並具殺傷力之槍枝，係指槍枝之
    機械結構具有安全發射子彈之功能，且對遭射擊者具殺傷力而言，苟該槍枝發射
    子彈時，彈頭雖可射出，但子彈之爆炸高壓，可能造成槍枝膛爆之危險，持槍者
    有遭致傷害之虞，持槍者即無持該種槍械為違反社會秩序，侵害人民生命財產安
    全之行為之可能，則該槍枝基本上已喪失彈頭投射之功能，當非可認係槍砲彈藥
    刀械管制條例所規範之對象，要無因持槍者可能因槍枝膛爆之結果而致傷害，據
    而認定槍枝具有殺傷力，核先敘明。查本件被告所持槍枝（槍枝管制編號000
    0000000號）經內政部警政署刑事警察局鑑驗結果，認該槍係仿貝瑞塔廠
    半自動型手槍製造之玩具槍，槍管為塑膠材質，以打擊底火（藥）引爆子彈內火
    藥為發射動力，其擊發機械正常，依該局對送鑑槍枝之同型式槍枝實驗結果，倘
    裝填子彈適當，則其最具威力之發射動能，固可達二十焦耳／平方公分以上，足
    以穿入人體皮肉層，惟該槍管材質為塑膠，則於發射前述子彈時，因子彈之爆炸
    高壓，可能造成槍枝爆裂，極易造成鑑驗人員傷害，故不再個案測試，此有該局
    八十八年一月十一日刑鑑字第一０一二二一號鑑驗通知書一份在卷足稽，顯然系
    爭槍枝因無法測試，原已無法確定是否於膛炸時仍能發射子彈，且縱將子彈投射
    而出，也因子彈之爆炸高壓將造成槍管膛炸而致持槍者受傷，應認被告所持之槍
    枝之機械結構實已喪失發射子彈之基本功能，非可認係槍砲彈藥刀械管制條例所
    規範之槍枝，被告縱未經許可無故持有之，亦無犯該條例所列罪名之虞。惟公訴
    人認與前揭持有改造玩具手槍部分有實質上之一罪關係，爰不另為無罪之諭知，
    附此敘明。
貳、免訴部分：
一、公訴意旨另以：被告丙○○於八十七年十二月十七日十九時，在桃園縣中壢市中
    壢火車站前對面之「萬國遊樂場」內，向年籍不詳綽號「阿海」之成年男子，販
    入第二級毒品安非他命十包（淨重一二四．七七公克）後，竟意圖販賣該安非他
    命牟利，將毒品藏置於ＪＶ─三五一一於號自用小客車內，而持有該毒品。嗣於
    八十七年十二月二十日凌晨三時十分許，丙○○因駕駛車號ＪＶ─三五一一號自
    用小客車，行經桃園縣桃園市○○路七０二號前發生車禍而為警查獲，並扣得上
    開毒品，因認被告涉有毒品危害防制條例第五條第二項之意圖販賣而持有第二級
    毒品罪罪嫌。
二、按同一案件繫屬於有管轄之數法院者，由繫屬在先之法院審判之；又案件曾經判
    決確定者，應諭知免訴之判決，刑事訴訟法第八條前段、第三百零二條第一款分
    別定有明文。又訴訟上所謂一事不再理之原則，關於實質上一罪或裁判上一罪，
    亦均有其適用，最高法院六十年台非字第七七號著有判例。
三、本件公訴人認被告另涉有意圖販賣而持有第二級毒品安非他命罪嫌，無非係以：
    警方在被告車內扣得其所有之安非他命十包（驗餘淨重一二四．七七公克）、分
    裝袋塑膠袋四十八個等物資為論據。惟訊據被告固坦承持有前揭第二級毒品安非
    他命，惟堅決否認有何意圖販賣而持有安非他命之犯行，辯稱：伊係為供己吸食
    之用，而購入前揭安非他命，因一次買多點比較便宜，且因不敢帶回家，怕被家
    人發現，所以都在車上施用，故毒品放在車上等語，然查：（一）按毒品危害防
    治條例第五條第二項之意圖販賣而持有第二級毒品罪，以行為人初無以此牟利之
    意圖購入毒品後，復行起意販賣為要件，如認被告意圖販賣而持有第二級毒品罪
    ，係因販入大量之毒品，顯有相互矛盾，基此，除非別有充份之佐據，亦不得以
    毒品量之大小遽而推論其於購入後主觀上必生販賣之意圖，否則「非法持有」與
    「意圖販賣持有」二行為即無從建立其採證之分際。（二）經本院當庭勘驗扣案
    之安非他命十包，分別為毛重五二．五公克、五一．五公克、一０．八公克、四
    ．九公克、三．一公克、二．四公克、一．二公克、０．九公克、０．五公克，
    重量不一，顯然與意圖販賣，而預先分裝相同重量之情形有別，亦查無其他證人
    可以指明被告購入上開安非他命後，曾萌生意圖販賣之犯意而持有上述安非他命
    ，是以被告被訴持有安非他命之行為係基於「意圖販賣」一節，得否成立，即有
    可疑。況遍繹全卷並無關於被告販賣安非他命之時間、地點、次數、份量及包數
    等證據，則單憑被告持有安非他命十包（驗餘淨重一二四．七七公克）、分裝袋
    塑膠袋四十八個等事實，顯無從勾勒出被告於販入供己施用後，意圖販賣毒品予
    不特定人之犯罪事證。又衡諸常情，施用毒品者大量購買毒品以降低成本，及為
    免除多次向他人購買而為警查獲之風險，一次購入較多數量，迨日後慢慢施用，
    所在多有；至於分裝袋四十七個等物雖為販賣毒品者所常用之物，但亦俱可供為
    施用毒品者所用，尚難以其持有分裝袋等物品，或單純以其持有之第二級毒品數
    量較多，即臆測被告購入毒品後起意販賣。（三）參酌卷附本院被告全國前案紀
    錄表所載，被告丙○○前因施用毒品案件，先後二次經本院分別以八十七年度毒
    聲字第二九九號、八十七年度毒聲字第一三二七號裁定送觀察、勒戒後，均認無
    繼續施用毒品之傾向，分別經台灣桃園地方法院檢察署檢察官於八十七年六月三
    十日，以八十七年度偵字第八六七八號，於八十七年八月二十九日，以八十七年
    度偵字第一０八七六號為不起訴處分確定，又自八十七年十一月中旬起至同年十
    二月二十日止，連續在停放於桃園縣桃園市○○路路旁之車號ＪＶ─三五一一號
    自小客車內，分別施用第一級毒品海洛因及第二級毒品安非他命多次。於八十八
    年一月十八日，經本院以有繼續施用毒品之傾向裁定令入戒治處所施以強制戒治
    ，足徵被告施用第一級、第二級毒品已然成癮，所需量極大，辯稱大量購買以降
    低成本等語，並非全然無據。（四）綜上所述，公訴人僅據前開扣案物品，即謂
    被告此部分涉有意圖販賣而持有第二級毒品安非他命之行為外，尚有誤會。
四、茲公訴人起訴所指被告此部分涉有意圖販賣而非法持有安非他命罪嫌，雖有誤會
    ，惟衡諸公訴人已將警當場查扣為被告非法持有安非他命十包（驗餘淨重一二四
    ．七七公克）之事實記載於起訴書犯罪事實欄中，並將扣案之安非他命列為證據
    ，則依公訴意旨，顯已將低度之非法持有安非他命行為為高度之意圖販賣而非法
    持有行為所吸收，為起訴效力所及。經本院審理結果，既認被告僅單純非法持有
    而無販賣之意圖及行為，茲因持有行為亦在起訴範圍，本院本得於公訴事實同一
    性之範圍內（即在審判對象內），就審理結果，改依非法持有第二級毒品論擬被
    告之行為。然查本件被告此部分所涉非法持有前揭安非他命（及其高度之非法施
    用安非他命）之行為，已經公訴人於八十八年六月四日另行起訴，復經本院於八
    十八年十月十八日以八十八年度訴字第七０八號判處有期徒刑一年八月，嗣經台
    灣高等法院於八十九年一月三十一日駁回上訴確定，此亦有本院被告全國前案紀
    錄表一份附卷足參。茲本件係在八十八年九月十五日繫屬（即相對於前揭案件而
    言係起訴在後），且核與前揭起訴繫屬在先之本院八十八年度訴字第七０八號之
    案件有一罪之關係，且該判決亦已確定，已如前所述，揆諸前揭說明，就被告被
    訴此部分行為，本院自應諭知免訴之判決。
據上論斷，應依刑事訴訟法第二百九十九條第一項前段、第三百條、第三百零二條第
一款，槍砲彈藥刀械管制條例第十一條第四項、第十二條第四項，刑法第十一條前段
、第五十五條，第四十七條、第四十二條第二項、第三十八條第一項第一款，現行法
規所定貨幣折算新台幣條例第二條，罰金罰鍰提高標準條例第二條，判決如主文。
本案經檢察官張春暉到庭執行職務。
中      華      民      國    八十九    年      十      月      六      日
                                臺灣桃園地方法院刑事第二庭
                                      法  官   曾 正 耀
右正本證明與原本無異。
如不服本判決，應於判決送達後十日內向本院提出上訴狀( 應附繕本 )，上訴於
臺灣高等法院。
                                      書記官   蘇  萱
中        華        民        國   八十九   年   十   月    九    日
附論罪科刑依據之法條：
槍砲彈藥刀械管制條例第十一條第四項：
未經許可，持有、寄藏或意圖販賣而陳列第一項所列槍砲者，處一年以上七年以下有
期徒刑，併科新台幣七百萬元以下罰金。
槍砲彈藥刀械管制條例第十二條第四項：
未經許可，持有、寄藏或意圖販賣而陳列子彈者，處五年以下有期徒刑，併科新台幣
三百萬元以下罰金。


司法院資訊處製作；財團法人民間司法改革基金會備份。
